【裁判字號】    94,訴,865
【裁判日期】    950125
【裁判案由】    損害賠償
【裁判全文】
臺灣彰化地方法院民事判決  94年度訴字第865號
原      告    第一產物保險股份有限公司
法定代理人    甲○○
訴訟代理人    乙○○
被      告    丙○○
上列當事人間請求損害賠償事件，經本院於民國95年1月11日言
詞辯論終結，判決如下：
    主      文
被告應給付原告新台幣壹佰貳拾肆萬柒仟參佰零參元，及自民國
九十四年八月二十四日起至清償日止，按週年利率百分之五計算
之利息。訴訟費用由被告負擔。
    事實及理由
一、原告起訴主張：被告並未領有駕駛執照，惟自民國93年6月1
    8日起，以其所有車牌號碼SZU－931號機車向原告投保2年期
    強制汽車責任保險；其於93年11月11日騎乘該機車，在彰化
    縣員林鎮○○里○○路○段332巷189號前處因駕駛不慎，撞
    及適行經該處之訴外人賴江鉗，致賴江鉗受有腦內出血之傷
    害，業經彰化縣警察局員林分局東山派出所處理在案。本件
    車禍發生後，原告經賴江鉗之聲請，已依強制汽車責任保險
    契約於94年8月間賠付新台幣（下同）1,247,303元予賴江鉗
    。因被告無照駕駛，原告依強制汽車責任保險法第29條規定
    ，於補償賴江鉗之金額範圍內，得代位賴江鉗行使請求權，
    故請求被告給付賠償金等語。並聲明：如主文所示。
二、被告則以：被告雖未領有駕照，惟既以前揭機車向原告投保
    強制汽車責任保險，保險期間自93年6月18日起至95年6月18
    日止，均有按時繳交保險費。本件車禍尚在保險期間內，原
    告本有給付保險金之義務，且被告與賴江鉗已成立和解，賴
    江鉗僅要求被告賠償250,000元，對於保險賠償部分，被告
    並不知情等語置辯。並聲明：原告之訴駁回。
三、原告主張被告並未領有駕駛執照，以其所有機車向原告投保
    強制汽車責任保險，且被告於前揭時、地因駕駛不慎，撞及
    賴江鉗致其受傷，又原告已給付賴江鉗1,247,303元之事實
    ，為被告所不爭執，並有原告提出之理賠計算書影本、汽車
    險賠款同意書影本、彰化縣警察局員林分局道路交通事故證
    明書影本、診斷書影本等附卷可憑，自堪信為真實。按被保
    險人有下列情事之一，致被保險人汽車發生汽車交通事故者
    ，保險人仍應依本法規定負保險給付之責。但得在給付金額
    範圍內，代位行使請求權人對被保險人之請求權：．．．五
    、違反道路交通管理處罰條例第21條或第21條之1規定而駕
    車。此強制汽車責任保險法第29條定有明文；又未領有駕駛
    執照駕車者，應依道路交通管理處罰條例第21條第1項第1款
    規定予以處罰。是依強制汽車責任保險法第29條之規定，被
    保險人未領有駕駛執照駕車肇事，保險人對被害人雖仍應負
    保險給付之責，但得在給付金額範圍內，代位行使請求權人
    對被保險人之請求權；原告主張被告無照駕駛肇事，其於給
    付賴江鉗之範圍內，代位行使賴江鉗對被告之請求權，即有
    理由，被告辯陳其在保險期間肇事，原告本有對賴江鉗給付
    之責，不可再對被告請求云云，應無理由。另被告雖辯稱已
    與賴江鉗以250000元和解，惟賴江鉗因本件車貨受有腦內出
    血之傷害，有診斷書影本在卷可憑，傷害程度非輕，衡情其
    應無與被告以250000元和解，即放棄領取保險金，被告復未
    能舉證證明賴江鉗與被告和解之金額中有包含強制責任險理
    賠之金額，而有願放棄領取保險金之情事，自難認此部分所
    辯可採。從而，原告依強制汽車責任保險法第29條之規定，
    請求被告給付1,247,303元，及自支付命令繕本送達被告之
    翌日（即94年8月24日）起至清償日止，按週年利率百分之5
    計算之利息，即有理由，應予准許。
四、訴訟費用負擔之依據：民事訴訟法第78條。
中    華    民    國    95    年    1    月    25    日
                             民事第一庭
                                 法  官  吳俊螢
以上正本係照原本作成。
如對判決上訴，應於判決送達後20日內向本院提出上訴狀。
中    華    民    國    95    年    1     月    25    日
                                 書記官  林文斌


司法院資訊處製作；財團法人民間司法改革基金會備份。
